臺灣嘉義地方法院刑事判決　　　　　　94年度簡上字第37號
上　訴　人
即　被　告　丁○○　男　29歲.
選任辯護人　蕭敦仁律師
上列上訴人因違反毒品危害防制條例案件，不服本院93年度嘉簡
字第934號中華民國93年12月28日所為第一審判決（聲請簡易判
決處刑書案號：93年度毒偵字第1057號），提起上訴，本院管轄
之第二審合議庭判決如下：
    主  文
上訴駁回。
    事  實
一、丁○○曾因施用毒品案件，經本院以92年度毒聲字第898號
    裁定送勒戒處所觀察、勒戒後，認無繼續施用毒品之傾向，
    於民國92年12月11日執行完畢釋放，並由臺灣嘉義地方法院
    檢察署檢察官以92年度毒偵字第912號不起訴處分確定。詎
    丁○○仍不知悔改，於92年12月11日觀察、勒戒執行完畢釋
    放後5年內，而於93年8月6日凌晨零時45分許回溯96小時內
    之某時（扣除92年8月5日22時50分許為警查獲後至同年月6
    日凌晨零時45分前不可能施用毒品期間），在臺灣不詳地點
    施用第二級毒品安非他命1次。嗣於93年8月5日22時50分許
    ，在嘉義市○區○○里○○○路255號前為警查獲。
二、案經嘉義市警察局移請臺灣嘉義地方法院檢察署檢察官偵查
    後聲請以簡易判決處刑。
    理  由
一、訊據被告丁○○矢口否認有何施用毒品犯行，辯稱：其遭警
    方攔查當時，係借用其二兄女友之自用小客車，搭載妻甲○○、子女周家柔、周宛凌沿嘉義市○○○路欲前往嘉義市○○路之慶昇眼科，為小女兒周家柔之眼疾求診，適遇紅綠燈
    暫停於興業路交岔口處，遭4名便衣警員攔阻，指其所駕駛
    之車輛未懸掛車牌而詢問車輛來源，經其陳明車主資料，並
    說明車牌係因驗車逾期仍行駛而遭公路警察吊扣，並經員警
    查證屬實，本應即讓其離去，惟因警員同時查知其有施用毒
    品前案紀錄，竟未徵得其同意即搜索車輛及其人身，但未查
    獲任何可疑物品，警員且繼誆稱因其未報到驗尿，會遭通緝
    ，有權將其帶至警局，其因不諳法律遂隨同員警返回警局製
    作警詢筆錄並同意採尿；另員警於夜間訊問完畢後，始詢問
    其是否同意夜間訊問，其警詢筆錄及所採集之尿液並無證據
    能力。至其於警詢時會承認施用毒品，係因為之前聽說如不
    配合，警察會栽贓，還會毆打人，實則其並未施用毒品，其
    僅在警察本次攔查前二、三天曾至歌神KTV，見包廂內有人
    在施用安非他命，其恐係吸到二手煙云云。經查：
(一)93 年8月5日晚間10時50分許，於嘉義市○○○路255號前攔
    檢被告之便衣員警為何人，經本院函詢嘉義市警察局，該局
    函覆係少年隊小隊長戊○○、偵查員乙○○及警員丙○○等
    3人，有嘉義市警察局94年4月11日嘉市警少字第0940002760
    號函在卷可參。經本院傳訊上開3名員警到庭作證內容如下
    ：
    1、證人戊○○結證稱：伊等當時是擴大臨檢勤務，碰到被
       告駕駛的車輛沒有懸掛車牌，伊等懷疑被告所開的車是
       贓車，便將被告攔截下來，請其出示證件，並未搜身，
       伊等根據被告出示的證件，用小型電腦查證，發現被告
       有毒品前案，被告亦坦承其有吸食毒品，並稱其自鹿草
       分監出來以後就都沒回去原單位報到，拜託伊等不要移
       送，伊等告以其有吸食毒品就要回警局驗尿，驗完尿即
       可離去，被告便同意回警局採尿。伊等並未恐嚇被告如
       不配合，便要以強制力帶回或以其他罪名查辦，被告坐
       上警車時，並無抗拒，或與伊等發生扭打之情，回警局
       之途中，其亦未表示要下車等語。
    2、證人丙○○結證稱：伊等當時在執行少年隊的巡邏勤務
       ，發現被告駕駛的車不只前後沒有牌照，且車子很髒，
       有很多擦撞的痕跡，客觀上有合理的懷疑車子是贓車或
       是來源不正當。伊等遂以警示燈攔停、出示識別證請其
       停車受檢並提出身分證明文件，經詢問被告，其稱因沒
       錢繳罰款或稅金，因而被吊扣車牌，經伊等將被告之身
       分證字號輸入小型電腦查核，發現電腦顯示治安人口之
       毒品戒治人或毒品矯正人，該種顯示的意思大都是沒有
       回戶籍地之警察機關驗尿，被告亦稱均未曾回戶籍地之
       警察機關驗尿，伊等遂在被告之配合下將其帶回警局驗
       尿，而為避免被告開車逃逸或衍生其他事故，遂請被告
       乘坐警車，由伊開被告之車輛回警局，被告並未表示不
       願意坐警車。又伊等是便衣警察，槍械都用衣服蓋住，
       故攔查時並未掏出槍械，伊等也未跟被告說如果不配合
       回警局，要用強制力帶回，亦無用兇惡的口氣請被告配
       合，被告之前有毒品前案，感覺滿內行的，都配合警方
       。本件攔查之地點是公共場所，攔查時，被告並無與伊
       等發生爭吵，現場亦無民眾駐足圍觀等語。
    3、證人乙○○到庭證稱：攔查被告當時，並未對被告搜身
       ，主要是由小隊長戊○○與被告對話，伊負責在旁警戒
       ，後來回警局因為小隊長說被告有毒品前科，且承認有
       吸食，伊就對被告製作筆錄，被告從一開始即很配合等
       語。
    上開3位警員到庭經隔離訊問所證述之情節互核相符，均證
    稱被告自始即很配合警方，自願到警局採尿。被告亦不否認
    警方攔查之地點是公共場所，攔查時，其並無與警方發生爭
    吵，現場亦無民眾駐足圍觀等情，則被告既未受警方暴力對
    待、受有傷害，亦無與警方發生爭執，而由現場並無民眾駐
    足圍觀，亦可推知攔查過程平和，足證3名警員所為之證言
    ，並無虛妄勾串之情，應堪採信，被告應係自願隨同警方至
    警局採尿無訛。
(二)按強制戒治期滿或觀察、勒戒後認無繼續施用毒品傾向，經
    檢察官為不起訴處分2年內，警察機關得定期通知於指定之
    時間到場採驗尿液，毒品危害防制條例第25條第2項定有明
    文，又警察機關依本條例第25條第2項規定執行定期尿液檢
    驗，每6個月採驗1次，採驗尿液實施辦法第9條第1項復有明
    文。查被告前因施用毒品，經觀察、勒戒後認無繼續施用毒
    品傾向，於92年12月11日執行完畢釋放等情，業據被告自承
    不諱，並有該不起訴處分書在卷可按，而被告於攔查時亦自
    承其於觀察、勒戒完畢出所後，未曾回戶籍地之警察機關驗
    尿，此為證人戊○○、丙○○及被告之妻甲○○到庭證述明
    確，依法被告即有接受定期採驗尿液之義務，是警方縱曾告
    知被告應回戶籍地之警察機關採驗尿液，亦非以詐術欺騙被
    告，對於被告嗣後於警局中所採集之尿液，並經送鑑定之結
    果應無何影響。
(三)證人即被告之妻甲○○雖到庭證稱：當時因車子未懸掛車牌
    遭4名警察攔檢，其中一位警察盤查伊，一位警察在馬路那
    邊警戒，另外二位警察將被告壓在警車上。被告有出示駕照
    ，警察詢問車子未掛車牌之原因，伊等有告以該車係被告二
    哥女朋友的，車牌係被高速公路之警察拿掉，並經警方當場
    以小型電腦查證無誤。後因警方查到被告有勒戒的前科，稱
    勒戒出來要去報到驗尿，硬要被告隨同回警局。被告稱其未
    收到通知單，而且也已收到不起訴處分，因為要帶小女兒去
    看醫生，故不同意隨警察回警局。警察並有對被告搜身。後
    來警察叫伊叫計程車離開，伊就請同事幫伊叫計程車，計程
    車到時，被告本來抱著小女兒，警察即將小女兒抱過來給伊
    ，將被告擋住，不讓其過來，並叫計程車司機開車。在伊離
    開之前，被告均無承認自勒戒出來後，有再施用安非他命等
    語，指稱被告並未坦承吸毒，亦未同意至警局採尿。惟證人
    甲○○係被告之配偶，為被告之友性證人，基於夫妻之間的
    親密關係，其所為之證言本有迴護被告之嫌，又觀諸其上開
    證詞，警方最後尚將被告懷中之小女兒抱給伊，則被告前既
    懷抱小女兒，警方如何在盤查過程中將被告壓在警車上，施
    以強制力? 況證人甲○○係在警方攔查中先行離去，就其離
    去後之情況，亦未見聞，是其上開證言自不足認定被告係非
    出於自由意願而被警察帶回警局。
(四)被告於93年8月5日23時15分許在嘉義市警察局少年隊接受警
    方詢問時，坦承觀察、勒戒後尚有施用安非他命，且於警詢
    一開始即明示同意在夜間接受製作調查筆錄（見警詢筆錄第
    二頁），復於警詢筆錄進行中同意採集尿液送驗（見警詢筆
    錄第三頁），並於筆錄列印後自行於各該行筆錄下方簽名捺
    印等情，有上開警詢筆錄在卷可按，並有證人即訊問之員警
    乙○○到庭結證屬實，證人乙○○且證稱：伊等請被告排尿
    時，並無以兇惡之口氣對被告說如不排尿，就不讓其離去，
    被告從頭至尾均很配合等語，足見被告警詢時確已為上開明
    示同意之意思表示，自難認定其警詢筆錄及尿液採集之程序
    有何瑕疵可指。
(五)被告於93年8月6日零時45分在警局採集之尿液，經嘉義市衛
    生局以「酵素免疫分析法」及「快速薄層層析法（TOX-LAB)
    」檢驗，檢驗結果其尿液呈安非他命陽性反應，嗣經本院原
    審依職權將被告之尿液送請複驗，經長榮大學以「酵素免疫
    分析法」及「氣相層析／質譜儀分析法」確認，亦呈安非他
    命陽性反應，此有嘉義縣衛生局煙毒尿液檢驗單（初步檢驗
    ）、尿液送驗姓名對照表及長榮大學毒物研究中心複驗確認
    報告各乙紙在卷可按，被告就上開2驗尿結果亦不爭執，是
    本件經警所採自被告之尿液，業經「篩檢」與「確認」2 檢
    驗步驟，且以氣相層析質譜儀分析法做確認，確呈安非他命
    陽性反應無訛，並無偽陽性反應之疑慮。
(六)按於吸食煙毒及甲基安非他命者之旁，同時吸入該吸食者燃
    燒藥物所排出之氣體（即俗稱二手煙），能否在尿液中被檢
    出煙毒或甲基安非他命反應，文獻上尚無此類研究報告，然
    按依法務部調查局檢驗煙毒經驗判斷，若非共處於密閉狹小
    之空間，並「故意」大量吸入該氣體，應不致於尿液中代謝
    出煙毒或甲基安非他命反應，此有法務部調查局第六處（84
    ）發技（一）字第84047224號函可考。被告雖於本院審理時
    辯稱其在為警攔查二、三天前曾在KTV包廂內見他人在施用
    安非他命，可能因此吸入二手煙等語，惟其前於檢察官偵訊
    時自承在採尿前幾天都沒有吃過其他藥品，並未提及曾吸到
    安非他命二手煙此對己有利之事項，其嗣於本院始辯稱吸入
    安非他命二手煙等語，是否真實，已有可疑；況被告縱使曾
    至有人施用安非他命之包廂內，其亦於本院審理時陳稱當其
    發現有人在包廂內施用毒品時，其隨即離去等語，是依其所
    承，被告尚無大量吸入二手安非他命，導致尿液中亦含有安
    非他命之可能。
(七)綜上，本件送驗之尿液係被告自願隨同警員至警局採得，為
    合法取得之證據，該尿液送請檢驗確呈安非他命陽性反應，
    而被告於採尿前亦無服用其他內含安非他命成分之藥物或大
    量吸入他人施用之安非他命二手煙之可能，是被告在上開採
    尿時間回溯96小時內之某時確有施用第二級毒品安非他命無
    訛。又被告前因施用毒品，經觀察、勒戒後認無繼續施用毒
    品傾向，於92年12月11日執行完畢釋放，並由臺灣嘉義地方
    法院檢察署檢察官以92年度毒偵字第912號不起訴處分確定
    等情，業據被告自承不諱，並有該不起訴處分書在卷可按，
    是被告於觀察、勒戒釋放後5年內施用第二級毒品之犯行，
    堪以認定，應予依法論科。
二、核被告所為，係犯毒品危害防制條例第10條第2項之施用第
    二級毒品罪。其施用毒品前後持有之低度行為，為施用之高
    度行為所吸收，不另論罪。原審審酌被告甫於92年12月11日
    勒戒出所，即再施用第二級毒品，顯乏戒絕之決心，惟施用
    毒品僅危害己身健康，尚未危害他人，及被告犯後仍圖卸責
    之態度等一切情狀，依刑事訴訟法第449條第1項前段，毒品
    危害防制條例第10條第2項，刑法第11條前段、第41條第1項
    前段，罰金罰鍰提高標準條例第2條，量處被告有期徒刑3月
    ，並諭知易科罰金之折算標準，認事用法均無不合，量刑亦
    屬妥適，上訴意旨指摘原判決不當，為無理由，應予駁回。
據上論斷，應依刑事訴訟法第455條之1第1項、第3項、第368條
，判決如主文。
本案經檢察官周靜妮到庭執行職務。
中　　華　　民　　國　　94　　年　　5 　　月　　25　　日
                  刑事第六庭  審判長法  官  林信旭
                                    法  官  蔡憲德
                                    法  官　蘇姵文
以上正本證明與原本無異。
不得上訴。
中　　華　　民　　國　　94　　年　　5 　　月　　25　　日
                        　          書記官　林金福
